【裁判字號】    90,自,282
【裁判日期】    901130
【裁判案由】    詐欺
【裁判全文】
臺灣臺南地方法院刑事判決                            九十年度自字第二八二號
    自  訴  人  甲○○
    被      告  乙○○
右列被告因詐欺案件，經自訴人提起自訴，本院判決如左：
    主  文
乙○○無罪。
    理  由
一、自訴意旨略以：被告乙○○於民國八十九年十月間，在台南縣佳里鎮建南理承包
    一座新建理容院，被告先後多次至自訴人甲○○所經營之店裏冾購水泥、磁磚及
    其他建材等材料，同時約期付款，詎被告乙○○自八十九年十一月初起，新建理
    容院開工，即於八十九年十一月三日至同年十二月二十三日止前後五十日，竟向
    自訴人詐取水泥、磁磚及其他建材等，共計新台幣（下同）四十八萬三千一百九
    十七元，惟該項工程（理容院新建工程）已於八十九年十二月底即完成，但被告
    所積欠之貨款卻分文未付，屢經催討，被告均藉詞避不見面。嗣經自訴人調查結
    果，該理容院總工程款，業已全部付清予被告多時，足見被告自生始即蓄意不良
    存心詐騙，迄今（即九十年七月）已逾七個多月，分文不還，因認被告涉有刑法
    第三百十九條第一項詐欺罪取財云云。
二、訊據被告乙○○堅決否認有何上開犯行，並辯稱：當時確實有向自訴人冾購水泥
    、磁磚及其他建材，但因施作過程設計有錯誤，以致承攬該項新建之理容院工程
    賠錢，又因其所承包之其他地區之工程也不順利，所以一時無法清償積欠之材料
    費用，並非有意行詐等語。
三、按犯罪事實，應依證據認定之，無證據不得推定其犯罪事實，又不能證明被告犯
    罪者，應諭知無罪之判決，刑事訴訟法第一百五十四條、第三百零一條第一項分
    別定有明。又刑法第三百三十九條詐欺取財罪之成立，以意圖為自己或第三人不
    法所有，以詐術使人交付為要件，又所謂以詐術使人交付，必須被詐欺人因其錯
    誤，若其所用方法不能認為詐術，亦不致使人陷於錯誤，即不構成該罪。（最高
    法院四十六年台上字第二六○號判例參照）。本件自訴人以被告乙○○涉有詐欺
    罪云云，固提出被告進貨之估價單、自訴人之送貨單等資料為據。惟查被告乙○
    ○自八十九年九月間承包案外人丙○○所經營之理容院新建工程，並自同年十一
    月間起開始實地施工之事實，業據証人丙○○證述在卷。証人丙○○復証稱：八
    十九年十一月之前開始施工，就有陸續請款，（起初）以十萬、二十萬元請款，
    後來就六、七十萬元請款。（同年）十二月間，被告因磁磚設計錯誤，有重新打
    掉（理容院）整面牆，（因此）我才又到自訴人之店裏重新挑選磁磚，他（乙○
    ○）也負責重做，所以這件工程他確實是虧損的等語（參九十年十月十九日審訊
    筆錄）。又被告乙○○自八十八年間，即曾向自訴人訂購水泥、磁磚及其他建材
    之事實，業據自訴人供述在卷，自訴人並供稱：八十八年間被告有叫過幾次貨，
    金額都是數千元不等，但都有付清等請（參同上日審訊筆錄）。是被告乙○○於
    案發前，既曾多次向自訴人訂購水泥、磁磚及其他建材，且被告亦曾多次已付清
    貨款。足見被告乙○○與自訴人平日既已有生意往來之事實，應可確認。又自訴
    人於案發當時，既明知被告承包丙○○之理容院而向其訂購水泥、磁磚及其他建
    材，並同意被告之訂貨，尚難認被告向自訴人有訂購水泥貨料之際，有何向自訴
    人施用詐術，致自訴人陷於錯誤之犯行。核被告所為，依首開判例說明，尚與詐
    欺罪之構成要件不符。況被告又因承作理容院之工程已有虧損，自難認被告於案
    發當時，向自訴人進購水泥、磁磚及其他建材有何行詐之犯意。復審之，被告事
    後已與自訴人已達成和解等情，此有和解契約在卷可按。此亦足被告並無不法所
    有之意圖，自難遽以詐欺罪相繩。此外，復查無其他確實證據足以審認被告犯有
    何其他詐欺罪，應認其罪証不足。爰對被告應為無罪諭知。
四、法院認為應科拘役、罰金或應諭知免刑或無罪之案件，被告經合法傳喚無正當理
    由不到庭者，得不待其陳述逕行判決。刑事訴訟法第三百零六條定有明文。本件
    被告經合法傳喚無正當理由不到庭者，惟既為無罪諭知，則得不待其陳述逕行判
    決。
據上論斷，應依刑事訴訟法第三百四十三條、第三百零一條第一項、第三百零六條，
判決如主文。
中    華    民    國      九十        年    十一        月    三十    日
                                  臺灣臺南地方法院刑事第三庭
                                          法  官  李 政 庭
右正本證明與原本無異。
如不服本判決，應於判決送達後十日內，向本院提出上訴狀。
                                          書記官  李 春 法
中    華    民    國      九十        年    十一        月    三十    日


司法院資訊處製作；財團法人民間司法改革基金會備份。
